臺灣臺中地方法院民事判決
111年度訴字第2305號
原      告  陳文章  
被      告  向彩娥  
                      居臺中市○○區○○○路00號        上當事人間損害賠償事件，本院於民國111年9月20日言詞辯論終結，判決如下：
    主    文
被告應給付原告新臺幣1萬元，及自民國111年8月18日起至清償
日止按年息百分之5計算之利息。
原告其餘之訴駁回。
訴訟費用新臺幣9800元由被告負擔100分之1，餘由原告負擔。
本判決第1項，得假執行。
原告其餘假執行聲請駁回。
    事實及理由
一、原告主張：被告與訴外人謝忠宮為夫妻，其等與原告為鄰居
    ，雙方因二手菸之問題，素有不睦，詎被告竟於民國110年1
    0月4日上午9時47分許，在其位於臺中市○○區○○○路00號之居
    所前之公眾場所，接續以「恁娘客兄公」、「幹恁娘」等語
    辱罵原告，足以貶損原告之人格尊嚴與社會評價等語，爰依
    侵權行為之法律關係提起本訴等語。並聲明：被告應給付原
    告新臺幣(下同)90萬元，並願供擔保請准宣告假執行。
二、被告抗辯：被告之夫謝忠宮有每日少量抽菸習慣，自105年
    租住現址後與原告為鄰，前4年未聞原告對謝忠宮抽菸有何
    意見，迄109年底某日，因被告對原告說「不跟你聊天了」
    ，致原告先以謝忠宮「二手煙毒害其健康」為由提告民事訴
    訟，經本院於110年1月15日以109年度訴字第3810號和解，
    和解內容為「禁止謝忠宮將二手菸氣侵入原告房地範圍，且
    其於租住處抽煙時應距離原告住處10公尺以上，並給付原告
    5000元」。嗣後，原告竟以謝忠宮抽煙煙氣侵入其住處為由
    ，先後於110年9月27日、同年10月4日、10月6日、10月14日
    滋擾被告夫妻，被告夫妻就其上開行為，雖有刑事判決或原
    告主張之不雅言語，核屬因自衛自辯保護不受干擾自由與權
    利而善意發表言論，難認有何侵害原告名譽權情事等語。並
    聲明：原告之訴駁回。
三、法院之判斷：
(一)原告起訴主張，被告於110年10月4日9點47分38秒至44秒許
    ，在被告居所前即臺中市○○區○○○路00號處之公眾場所，接
    續以「恁娘客兄公」、「幹恁娘」等三句三字經辱罵原告之
    事實，有上開錄音譯文在卷可稽，且被告上開行為，刑事部
    分亦經本院111年度易第298號刑事判決，判處罰金8000元在
    案，此有刑事判決乙份在卷可稽。被告對上開事實不為爭執
    ，堪認原告之主張為實在。被告雖以，其夫於和解後，並無
    抽煙侵害原告住家情事，原告竟一再以「毒煙不要再過來」
    為由滋擾被告，侵害被告自由安寧，所為上開不雅言語，係
    善意發表言論自衛等語。惟兩造前確因被告之夫有煙氣侵入
    原告住處情事，並有上開和解筆錄在卷足稽，是原告要求被
    告不要有煙氣侵入其住處，難認有何侵擾被告自由安寧情事
    ，且縱認原告上開言語為侵擾行為，於原告言語之際即成為
    過去，被告上開言詞亦難認係正當防衛行為，此部分所辯，
    難認有據。
(二)按人格權受侵害時，得請求法院除去其侵害；有受侵害之虞
    時，得請求防止之。前項情形，以法律有特別規定者為限，
    得請求損害賠償或慰撫金；因故意或過失，不法侵害他人之
    權利者，負損害賠償責任；不法侵害他人之身體、健康、名
    譽、自由、信用、隱私、貞操，或不法侵害其他人格法益而
    情節重大者，被害人雖非財產上之損害，亦得請求賠償相當
    之金額。其名譽被侵害者，並得請求回復名譽之適當處分，
    民法第18條、第184 條第1 項前段、195條第1 項前段分別
    定有明文。經查，兩造為鄰居關係，被告在不特定多數人得
    以共見共聞之居所前，以「恁娘客兄公」、「幹恁娘」（臺
    語）等語辱罵原告，足以貶損原告人格尊嚴與社會評價，以
    不法侵害被上訴人之名譽權，且情節重大，依上開說明，被
    上訴人雖非財產上之損害，均得請求賠償相當之金額，是被
    上訴人請求被告賠償精神慰撫金，應屬有據。
(三)次按慰藉金之賠償須以人格權遭遇侵害，使精神上受有痛苦
    為必要，其核給之標準固與財產上損害之計算不同，然非不
    可斟酌雙方身分資力與加害程度，及其他各種情形核定相當
    之數額(最高法院51年度台上字第223號判決意旨參照)。亦
    即非財產上損害賠償，應以實際加害之情形、加害之程度、
    被害人所受精神上痛苦之程度、賠償權利人之身分、地位、
    經濟能力綜合判斷之。本院經參酌兩造自陳之學經歷、收入
    狀況及經濟條件，及兩造所提出之綜合所得稅資料與陳報狀
    （為維護兩造之隱私，爰不就其個資詳予敘述，詳本院卷第
    77-79頁、第131頁至第135頁），併審酌被告之舉造成原告
    名譽侵害程度等一切情狀，認原告請求精神慰撫金之數額以
    1萬元為適當。逾此部分之請求，為無理由。
(四)末按給付有確定期限者，債務人自期限屆滿時起，負遲延責
    任。給付無確定期限者，債務人於債權人得請求給付時，經
    其催告而未為給付，自受催告時起，負遲延責任。其經債權
    人起訴而送達訴狀，或依督促程序送達支付命令，或為其他
    相類之行為者，與催告有同一之效力。民法第229 條第1 項
    、第2 項定有明文。又遲延之債務，以支付金錢為標的者，
    債權人得請求依法定利率計算之遲延利息。但約定利率較高
    者，仍從其約定利率。應付利息之債務，其利率未經約定，
    亦無法律可據者，週年利率為5 ％，民法第233 條第1 項、
    第203 條亦有明文。本件原告對被告之債權，核屬無確定期
    限之給付，既經原告起訴而於111 年8 月17 日送達訴狀，
    有送達證書可憑，被告迄未給付，當應負遲延責任。是原告
    請求自民事起訴狀繕本送達被告翌日即111 年8月18 日起，
    按年息5 ％計算之法定遲延利息，核無不合。
(五)綜上所述，原告依民法第18條、184 條第1 項、第195 條第
    1 項之規定，請求被告給付原告1萬元，及自起訴狀繕本送
    達翌日即111 年8 月18 日起至清償日止，按年息5 ％計算之
    利息，為有理由，應予准許，逾此部分請求，為無理由，應
    予駁回。
(六)本件事證已臻明確，兩造其餘攻擊防禦方法及舉證，於事實
    認定與判決結果無礙，茲不一一論列，併為敘明。
(七)本件為命被告給付之金額或價額未逾50萬元之判決，應依民
    事訴訟法第389 條第1 項第5 款依職權宣告假執行。原告請
    求依聲請供擔保宣告假執行，核屬促使本院為假執行職權之
    發動，應予敘明。至逾此部分之假執行聲請，核屬無據，應
    予駁回，附予敘明。
四、訴訟費用負擔及假執行依據：民事訴訟法第79條、第389 條
    第1 項第5 款。
中　　華　　民　　國　　111 　年　　10 　　月　11　　日
                  民事第六庭    法  官　陳學德
正本係照原本作成。
如對本判決上訴，須於判決送達後20日內向本院提出上訴狀。如
委任律師提起上訴者，應一併繳納上訴審裁判費。
中　　華　　民　　國　　111 　年　　10　　月　　11　　日
                                書記官　巫偉凱